臺灣高等法院刑事判決　　　　　　　100年度交上易字第106號
上　訴　人
即　被　告　王斌培
上列上訴人因過失傷害案件，不服臺灣板橋地方法院99年度交易
字第772號，中華民國100年2月10日第一審判決（起訴案號：臺
灣板橋地方法院檢察署99年度偵字第22489號），提起上訴，本
院判決如下：
    主  文
上訴駁回。
    事  實
一、王斌培於民國99年8月1日晚上7時20分許，駕駛車號0881－
    MP號自用小客車，沿新北市○○區○○路182巷由北往南方
    向行駛，行經板橋區○○路174巷欲左轉時，本應注意慢車
    行駛至交岔路口，應注意其他車輛及行人及車前狀況，而依
    當時情形，又無不能注意之情事，竟疏未注意而貿然左轉和
    平路，適有亦疏未行走於行人穿越道之王膺欽、李淑華，徒
    步穿越和平路至該處，王斌培所駕駛之上開車輛車身遂不慎
    撞擊王膺欽左手，及輾壓李淑華右腳，致王膺欽受有左手肘
    挫傷合併腫痛之傷害，李淑華則受有右下肢擦挫傷之傷害。
    車禍發生後，王斌培隨即打電話報警處理，並向據報前來尚
    不知何人犯罪之警員自首坦承肇事，而接受裁判，始獲悉上
    情。
二、案經王膺欽、李淑華訴請臺北縣政府警察局板橋分局報請臺
    灣板橋地方法院檢察署檢察官偵查起訴。
    理  由
甲、程序方面：
    按刑事訴訟法第159條第1項雖規定，被告以外之人於審判外
    之言詞或書面陳述，除法律有規定外，不得作為證據。惟同
    法第159條之5第1、2項已規定，經當事人於審判程序同意作
    為證據，法院審酌該言詞陳述或書面陳述作成時之情況，認
    為適當者，亦得為證據。又當事人、代理人或辯護人於法院
    調查證據時，知有第159條第1項不得為證據之情形，而未於
    言詞辯論終結前聲明異議者，視為有前項之同意（指同條第
    1項之同意作為證據），此乃第159 條第1項所容許，得作為
    證據之例外規定之一。查本案所據以認定被告犯罪事實之供
    述證據及非供述證據，上訴人即被告王斌培及檢察官於言詞
    辯論終結前，均未就上開證據主張有刑事訴訟法第159條第1
    項不得為證據之情形，本院復審酌各該證據作成時並無違法
    及證明力明顯過低之瑕疵等情況，認為適當，是被告未爭執
    之供述證據及非供述證據，均有證據能力。
乙、實體方面：
一、訊據上訴人即被告王斌培固坦承於上開時地，駕駛車號0881
    －MP號自用小客車，撞傷告訴人王膺欽、李淑華之事實不諱
    ，惟矢口否認有過失傷害之犯行，並辯稱：伊是綠燈，伊有
    打方向燈，伊車子剛好走到十字路口中間，不是伊之過失，
    是告訴人等有人行穿越道卻不走，而從伊右側車門撞過來云
    云。然查：
  (一)上揭事實，業據告訴人王膺欽、李淑華於警詢及偵查中之指
    述綦詳，復有臺北縣政府警察局板橋分局信義派出所道路交
    通事故現場圖、調查報告表(一)、(二)各1紙、交通事故現場採
    證及監視器錄影翻拍照片照片共8幀在卷可稽（見偵卷第14
    至21頁），又告訴人王膺欽受有左手肘挫傷合併腫痛之傷害
    及告訴人李淑華受有右下肢擦挫傷之傷害，亦有板橋中興醫
    院特種診斷證明書2份附卷可資佐證（見偵卷第13頁）。
  (二)證人王膺欽於警詢時證稱：伊當時是在五權街往國慶路182
    巷方向行走，已經過馬路一半時就發生碰撞，對方是從國慶
    路182巷內左轉往和平路方向，對方前左車頭後視鐘碰撞到
    伊左手肘，還有壓傷伊太太李淑華的右後小腿部分等語（見
    偵卷第7頁），且參酌本案事故車輛之車損照片所示，車號
    0881－MP號自用小客車之左前車門在後視鏡下方有一道長條
    狀之刮痕，顯見告訴人王膺欽、李淑華係與被告所駕駛上開
    車輛之左前車門發生撞擊。
  (三)按汽車行駛時，駕駛人應注意車前狀況，並隨時採取必要之
    安全措施，道路交通安全規則第94條第3項定有明文。查被
    告為汽車駕駛人，並領有駕駛執照，於汽車行駛時，自應隨
    時注意車前狀之規定，而被告駕駛自用小客車行經上開地點
    時，告訴人等即使橫越馬路未行走行人穿越道，導致被告閃
    剎不及發生車禍，然觀諸卷附監視器錄影翻拍照片所示，告
    訴人等係自對向車道上，橫越和平路迎面而來，其等從路邊
    步行至肇事地點，仍有一段距離，被告尚有足夠時間發現告
    訴人等穿越馬路之情事，是被告依當時天候及道路狀況等駕
    駛環境，並注意車前狀況，隨時採取必要之安全措施，仍可
    避免車禍之發生，然被告疏未注意，並隨時採取必要之安全
    措施，以致肇事，造成被害人王膺欽、李淑華受有如事實欄
    所載之傷害，被告就車禍之發生自有過失。又車禍之肇事原
    因，經送臺灣省臺北縣區車輛行車事故鑑定委員會鑑定結果
    ，亦同認「一、行人王膺欽與行人李淑華，未依規定行走行
    人穿越道，為肇事主因。二、王斌培駕駛自用小客車，未注
    意車前狀況，為肇事次因」等情，有臺北縣區車輛行車事故
    鑑定委員會99年12月24日北縣鑑字第991545號鑑定意見書1
    件附卷可據（見原審卷第24至26頁），益證被告車禍之發生
    ，確因被告未注意車前狀況之過失行為所致，極為明確。
  (四)又告訴人王膺欽受有左手肘挫傷合併腫痛之傷害及告訴人李
    淑華受有右下肢擦挫傷之傷害，告訴人等所受上開傷害與被
    告之過失行為間，具有相當因果關係，被告自應就其過失行
    為負責。至告訴人王膺欽、李淑華橫越馬路而肇事，雖未依
    規定行走行人穿越道，於車禍之發生與有過失，要屬民事賠
    償過失相抵之問題，但亦不能據此解免被告之刑責。
  (五)綜上所述，被告所辯，顯係卸責飾詞，不足採信。本案事證
    明確，被告犯行堪以認定。
二、核被告所為，係犯刑法第284條第1項前段之過失傷害罪。被
    告以一行為，觸犯二過失傷害罪行，為想像競合犯，應依刑
    法第55條之規定從一重處斷。被告於肇事後留在現場，於警
    察前往現場處理時，當場承認為肇事人，業據被告於警詢時
    供明在卷，並接受裁判，符合自首要件，應依刑法第62條前
    段之規定減輕其刑。
三、原審以被告犯罪事證明確，適用刑法第284條第1項前段、第
    55條、第62條前段、第41條第1項前段，刑法施行法第1條之
    1之規定，並審酌被告過失程度、告訴人與有過失及受傷情
    形，被告迄未與告訴人達成民事和解或賠償損害，與被告犯
    後否認犯行之態度等一切情狀，量處被告拘役五十日，並諭
    知易科罰金之折算標準，其認定事實、適用法律及量刑均為
    妥適。被告猶執陳詞否認犯罪提起上訴，為無理由，應予駁
    回。
據上論斷，應依刑事訴訟法第368條，判決如主文。
本案經檢察官林秀濤到庭執行職務。
中    華    民    國   100    年    5     月    17    日
                  刑事第十七庭  審判長法  官  王炳梁
                                      法  官  陳世宗
                                      法  官  周明鴻
以上正本證明與原本無異。
不得上訴。
                                      書記官  郭彥琪
中    華    民    國   100    年    5     月    17    日
附錄：本案論罪科刑法條全文
刑法第284條
（過失傷害罪）
因過失傷害人者，處 6 月以下有期徒刑、拘役或 5 百元以下罰
金，致重傷者，處 1 年以下有期徒刑、拘役或 5 百元以下罰金
。
從事業務之人，因業務上之過失傷害人者，處 1 年以下有期徒
刑、拘役或 1 千元以下罰金，致重傷者，處 3 年以下有期徒刑
、拘役或 2 千元以下罰金。